臺灣新竹地方法院交通事件裁定　　　　　　　　　　九十三年度交聲字第一二二號
　　移
　　異　議　人　甲○○　男　四.
右列受處分人因違反道路交通管理處罰條例案件，對於交通部公路總局新竹區監理所
新竹市監理站於中華民國九十三年六月七日所為之竹監新五字第裁五一─Ｚ0000
0000號違反道路交通管理事件裁決聲明異議，本院裁定如左：
    主      文
異議駁回。
    理      由
一、按汽車駕駛人使用註銷之駕駛執照駕駛聯結車、大客車、大貨車者，汽車所有人
    及駕駛人各處新台幣四萬元以上，八萬元以下罰鍰，並吊扣其汽車牌照三個月，
    道路交通管理處罰條例第二十一條之一第一項第五款、第三項定有明文；又汽車
    所有人如已善盡查證駕駛人駕駛執照資格之注意，或縱加以相當之注意而仍不免
    發生違規者，汽車所有人不受本條之處罰，同條第四項亦定有明文。
二、原處分機關交通部公路總局新竹區監理所新竹市監理站裁決理由略以：本件異議
    人即受處分人甲○○之受僱人林柏榕於民國九十三年四月六日二十時五十五分許
    ，駕駛異議人所營昌榮水行所有車牌號碼二八七─ＱＰ號自用大貨車，在行經
    國道三號北上三七二公里處時，為國道公路警察局第八警察隊田寮分隊警員當場
    攔停，掣單舉發該駕駛人林柏榕駕駛執照逾期駕車之違規情事，嗣經原處分機關
    查詢後得知駕駛人林柏榕係使用業經註銷之駕駛執照駕車之違規事由，即由內政
    部警政署國道公路警察局於同年月二十四日，以汽車所有人即異議人違反道路交
    通管理處罰條例第二十一條之一第一項第五款（舉發通知單上誤載為第二十八條
    ）之規定，掣單加以舉發。嗣異議人向原處分機關提出申訴，經本所調查結果，
    仍認異議人之汽車所有人未善盡查證駕駛人駕駛執照之責任，乃依前揭道路交通
    管理處罰條例第二十一條之一第一項第五款、第三項（裁決書漏載）之規定，於
    同年六月七日裁處異議人罰鍰新台幣六萬元，並吊扣其汽車牌照三個月。
三、聲明異議意旨略以：異議人所營昌榮水行僱用之司機林柏榕雖於前揭時、地，
    因駕駛執照逾期駕車，經警攔停後掣單加以舉發，嗣並經內政部警政署國道公路
    警察局另以伊所僱用之司機林柏榕係使用註銷之駕駛執照駕車之違規事由，而另
    掣單加以舉發，惟該名司機林柏榕因在外積欠債務，長期在外居住並未返家，故
    司機林柏榕亦不知其駕駛執照業經監理機關吊銷之情形，又伊曾於九十二年十一
    月十九日至新竹區監理所查詢伊所營昌榮水行所僱用之司機是否有違規事件，
    經查詢得悉林柏榕僅有一件機車保險六千元未繳清之情事，並不知林柏榕之駕駛
    執照業經吊銷，況林柏榕之駕駛執照雖經監理機關吊銷，惟駕駛執照原本並無須
    繳回，故實無從得悉林柏榕之駕駛執照已遭吊銷情形等語，爰依法聲明異議。
四、經查：
(一)本件異議人所營昌榮水行所僱用之司機林柏榕前於九十一年十一月二十六日，
    駕車行經彰化縣芬園鄉○○路與芬草路口時，因未依號誌指示行駛，經彰化縣警
    察局彰化分局警員以其違反道路交通管理處罰條例第六十條第二項第三款之規定
    掣單加以舉發，嗣林柏榕並未依限繳納罰鍰，經交通部公路總局新竹區監理所新
    竹市監理站於九十二年十月三十一日起逕行註銷其駕駛執照，此有交通部公路總
    局新竹區監理所新竹市監理站九十三年七月一日稽違字第九三四００五一九三號
    函及檢附之彰化縣警察局九十一年十一月二十六日彰警交字第Ｉ0000000
    0號舉發違反道路交通管理事件通知單、一次裁決查詢報表及寄存送達掛號信函
    存根等件在卷可稽。嗣於九十三年四月六日二十時五十五分許，該名司機林柏榕
    使用註銷之駕駛執照駕駛異議人所營昌榮水行所有車牌號碼二八七─ＱＰ號之
    自用大貨車，行經國道三號北上三七二公里處，為國道公路警察局第八警察隊田
    寮分隊警員攔停查獲，當場掣單舉發該駕駛人駕駛執照逾期之違規情事，並另於
    同年月二十四日以汽車所有人即異議人違反道路交通管理處罰條例第二十一條之
    一第一項第五款（舉發通知單上誤載為第二十八條）規定之違規行為掣單加以舉
    發，此亦有內政部警政署國道公路警察局九十三年四月六日公警局交字第Ｚ00
    000000號及同年月二十四日公警局交字第Ｚ00000000號舉發違反
    道路交通管理事件通知單附卷可憑，且為異議人所不否認，是以，異議人所僱用
    之司機林柏榕確有於前揭時、地，使用註銷之駕駛執照駕車之違規事實，堪以認
    定。
(二)按道路交通管理處罰條例第二十一條之一規定，主要係因鑒於駕駛聯結車、大客
    車、大貨車者，其駕駛經驗、駕駛技術之要求應較小型車或機踏車者為高，為確
    保其符合駕駛資格之責任爰增訂第一項予以規範；另為期課予汽車所有人責任，
    爰增訂第三項規定，對違反第一項規定之情形者，並吊扣其汽車牌照三個月，此
    觀諸該條立法理由甚明，足見上開條文係為加強道路交通管理、確保交通安全，
    課予汽車所有人對所屬駕駛人及僱用人管理及督導責任，合先敘明。次按，汽車
    所有人如已善盡查證駕駛人駕駛執照資格之注意，或縱加以相當之注意而仍不免
    發生違規者，汽車所有人不受本條之處罰，道路交通管理處罰條例第二十一條之
    一第四項固有明文，然其免罰之前提仍以「已善盡查證駕駛人駕駛執照資格之注
    意，或縱加以相當之注意而仍不免發生違規者」之情形為必要，易言之，倘汽車
    所有人並未善盡前開查證之注意義務，仍不能依該規定主張免罰。
(三)本件異議人固以前揭情詞置辯，惟查，本件駕駛人林柏榕既受異議人所僱用，異
    議人對其駕駛資格自當善盡考核之注意義務，以保護交通安全；且舉發汽車違反
    道路交通管理事件，以駕駛人為處罰對象者，移送其駕籍地處罰機關處理；違反
    道路交通管理事件行為人，未依規定算動繳納罰鍰，或未依規定到案聽候裁決，
    處罰機關應於二個月內依基準表逕行裁決之，違反道路交通管理事件統一裁罰基
    準及處理細則第二十六條第一項、第四十四條第一項分別定有明文；又汽車所有
    人、駕駛人違反道路交通管理，經主管機關裁決後逾十五日未向管轄地方法院聲
    明異議，或其聲明異議經法院裁定確定，而不依裁決或裁定繳納罰鍰或不繳送汽
    車牌照、駕駛執照者，依左列規定處理之：三、罰鍰不繳者，按其罰鍰數額，易
    處吊扣駕駛執照一個月至三個月；不依期限繳送駕駛執照者，吊銷其駕駛執照。
    一、經處分吊銷駕駛執照者，由公路主管機關逕行註銷，此為道路交通管理處罰
    條例第六十五條第一項第一款、第三款所明定。查駕駛人林柏榕前於九十一年十
    一月二十六日，駕車行經彰化縣芬園鄉○○路與芬草路口時，因未依號誌指示行
    駛，經警掣單加以舉發後，隨即將該紙舉發單交付雇主即異議人繳納罰鍰，業據
    證人林柏榕於本院調查時證述綦詳（見本院九十三年七月十五日訊問筆錄），而
    異議人亦自承：證人林柏榕確有將該紙舉發單交付伊繳納，但可能係因一時疏忽
    而未去繳納等語（見本院同上訊問筆錄），則其既未依限繳納罰鍰，就其所僱用
    之司機林柏榕將因未依限繳納罰鍰，而遭吊銷駕駛執照之情，自應知之甚詳。再
    者，訊之異議人於本院調查時陳稱：「（問：你平常是否會一段時間去查核司機
    有無違規情事？）以前從來不曾查詢僱用司機的違規情事，是因為我姪子違規被
    吊銷執照的事後，我才警覺到．．．他是在去年中、下旬違規執照被吊銷，我是
    在九十二年十一月十九日查詢的。」、「（問：九十二年十一月十九日查詢後有
    無再查詢？）有，我在九十三年四、五月再去查詢．．．」等語（見本院同上訊
    問筆錄），足見異議人亦未按期確切檢查所屬司機是否有駕駛執照異常之情事。
    次查，運輸公會或業者透過申請「電子公路監理網」內之「公路監理加值服務」
    網路，得隨時上網即時查詢最新駕駛人資料，且只要輸入正確的駕照管轄編號，
    亦會顯示駕駛人駕照狀態是否為正常的訊息，準此，自不難發現駕駛人林柏榕之
    駕照遭註銷之狀況；再駕駛人「駕車違規之確定裁判及行政處分」雖係屬法務部
    公布之電腦處理個人資料保護法之個人資料類別，惟異議人倘事先徵得駕駛人書
    面同意後，自得向公路監理機關查得該駕駛人駕車違規之確定裁判及行政處分，
    以作為是否任用及管理憑據之需。經查，本件駕駛人林柏榕之駕駛執照係於九十
    二年十月三十一日遭註銷，距本件交通違規舉發日九十三年四月六日已近半年之
    久，倘異議人確善盡注意義務及管理之責，在上網查詢程序簡便，應不難查知其
    所僱用之司機林柏榕駕駛執照遭註銷之情事，而異議人亦有充裕之時間前往監理
    機關查詢列印其所僱用司機之駕照資料詳加查核，詎其竟捨卻上述管道而不為，
    尚難遽認異議人已善盡查證駕駛人駕駛執照資格之注意，揆諸前揭說明，自無從
    援引上開道路交通管理處罰條例第二十一條之一第四項規定主張免責。
五、綜上所述，異議人所營昌榮水行所僱用之司機林柏榕確有在駕駛執照遭註銷後
    ，駕駛異議人所營昌榮水行所有自用大貨車之違規行為，而異議人亦未能落實
    查核措施以善盡查證之注意義務等情，業如前述，從而，原處分機關依道路交通
    管理處罰條例第二十一條之一第一項第五款、第三項（裁決書漏載）之規定，裁
    處罰鍰新台幣六萬元，並吊扣其汽車牌照三個月，認事用法無何違誤，應予維持
    ，本件異議為無理由，應予駁回。
據上論斷，應依道路交通案件管理辦法第十九條，裁定如主文。
中　　　華　　　民　　　國　　九十三　　年　　　八　　　月　　二十四　　日
                                  臺灣新竹地方法院交通法庭
                                      法  官  高  敏  俐
右正本證明與原本無異。
如不服本裁定，應於裁定送達後五日內向本院提出抗告狀。
                                      書記官  賴  寶  合
中　　　華　　　民　　　國　　九十三　　年　　　八　　　月　　二十四　　日
